【裁判字號】    92,台上,2463
【裁判日期】    920508
【裁判案由】    違反公職人員選舉罷免法等罪
【裁判全文】
最高法院刑事判決                              九十二年度台上字第二四六三號
    上  訴  人  台灣高等法院台南分院檢察署檢察官
    上  訴  人
    ︵ 被告 ︶  甲○○○
                乙 ○ ○
    被      告  黃 翠 華
右上訴人等因被告等違反公職人員選舉罷免法等罪案件，不服台灣高等法院台南分院
中華民國九十二年一月十四日第二審判決︵九十一年度上訴字第一一三九號，起訴案
號：台灣台南地方法院檢察署九十一年度偵字第六五四、一０六八號︶，提起上訴，
本院判決如左：
    主  文
上訴駁回。
    理  由
一、甲○○○及乙○○投票行賄上訴部分：
按刑事訴訟法第三百七十七條規定，上訴於第三審法院，非以判決違背法令為理由，
不得為之。是提起第三審上訴，應以原判決違背法令為理由，係屬法定要件。如果上
訴理由狀並未依據卷內訴訟資料，具體指摘原判決不適用何種法則或如何適用不當，
或所指摘原判決違法情事，顯與法律規定得為第三審上訴理由之違法情形，不相適合
時，均應認其上訴為違背法律上之程式，予以駁回。本件上訴人甲○○○、乙○○上
訴意旨略稱：(一)、共同被告李青穗於第一審供稱﹁當初在押解我時，在車上是證人他
們告訴我，要我這樣回答才不會被拘留，所以我就照他們所說的回答……他們只告訴
我說，若是依照他們所說的，我就絕對沒有事……我也怕被拘留，所以我就依照他們
意思﹂等語；乙○○於第一審供稱﹁是他們說要把我關起來，所以我才會這樣說……
警員要我做這樣的陳述﹂；黃素真於第一審供稱﹁警員記載的並不是我的原意，且訊
問筆錄的警員，叫記載筆錄者照訊問者的意思記載﹂各等語，足見警訊筆錄之真實性
可疑，原判決就此有利於上訴人等之供詞未予斟酌說明何以不足採之理由，自有判決
理由不備之違法。(二)、訊問被告，應全程連續錄音；必要時，並應全程連續錄影；但
有急迫情況且經記明筆錄者，不在此限，刑事訴訟法第一百條之一第一項定有明文。
本件依法務部調查局台南縣調查站民國九十一年五月十六日調勵肅字第０九一六七八
０四七三０號函︵見第一審卷第四十三頁︶及台南縣警察局永康分局九十一年六月三
日永警刑字第０九一００一四四七三號函︵見第一審卷第四十六頁︶，足見本案並無
偵訊錄影帶，則本件司法警察之偵訊過程，顯有違反前開規定，應無證據能力。乃原
判決竟以上訴人等在法務部調查局台南縣調查站之筆錄資為論罪之證據，採證自有違
法云云。
惟查：(一)、李青穗於檢察官偵訊時供稱﹁扣案罐頭三盒是在我家住處查獲，那些罐頭
是我去乙○○住處拿，共拿四盒，乙○○向我說罐頭四盒是甲○○○要她︵乙○○︶
轉交給我，叫我投票給康進水，而乙○○叫我轉交一盒給同事黃翠華，一盒給我，另
二盒轉送住永康的二位我姊姊，要她們投票給康進水，而我只轉交一盒給黃翠華……
我知道錯了，我瞭解接受候選人以及代送候選人之禮品盒給選舉人是違法，請檢察官
給我自新機會，減輕或免除其刑﹂︵見偵字第六五四號卷第六十頁反面、第六十一頁
︶。乙○○於檢察官偵訊時供稱﹁在調查局所言均實在，扣案康進水之宣傳單及罐頭
是在我家住處查獲，那些是康進水太太甲○○○交給我，叫我幫她先生拉票，她先生
在競選縣議員……她一共給我六盒，叫我分送給他人，幫她拉票，我送給黃素真一盒
罐頭，同時也送康進水宣傳單一疊，約有一台寸高，數量不清楚，我送給李青穗四盒
，其中一盒給她自己，一盒請她轉送給同事黃翠華，另請她轉送二個她姊姊各一盒，
送去時，我有表示是主任甲○○○託我轉送，依甲○○○指示，叫她們要支持康進水
，投票給他……她們也同意投票給康進水……是甲○○○開車載罐頭及宣傳單到我住
處樓下交給我，而黃素真、李青穗二人是我通知她們來我住處，我拿給她們的……我
知道錯了，我知道替候選人向投票權人送禮請求支持是違法，請庭上給我自新機會，
請檢察官給我減輕或免除其刑﹂︵見偵字第六五四號卷第五十七頁反面至第五十八頁
反面︶。黃素真於檢察官偵訊時亦供稱﹁扣案康進水之宣傳單及罐頭一盒是在我住處
查獲，那些是乙○○交給我的，叫我要投票給康進水，她說是她主任甲○○○要她轉
交給我，叫我投票給康進水，她只交給我罐頭禮盒一盒，因為大家都是朋友，我口頭
同意投票給他……我知道錯了，瞭解收受候選人禮品而約定投票給特定候選人是違法
的，請求檢察官給我自新機會，給我減輕或免除其刑﹂︵見偵字第六五四號卷第五十
九頁反面、第六十頁︶。原判決據此，參酌查扣之罐頭、康進水之宣傳單及其他證據
，綜合判斷，認定李青穗、乙○○、黃素真嗣於審理中所稱因怕被羈押始自白云云，
乃事後飾詞卸責之詞，為不足採，敘明不足採信之理由︵見原判決第八頁︶，並無判
決理由不備之違法情形存在。(二)、部分證據之取得雖有瑕疵，惟原判決未採為判決之
基礎，僅以其餘合法取得之各項證據，資為論罪之依據，則於判決顯無影響，自不得
以部分證據之取得有瑕疵，而指原判決採證違法。查甲○○○於法務部調查局台南縣
調查站偵訊時僅供稱有提供二箱虱目魚罐頭供其夫康進水之競選總部工作人員作為宵
夜點心之用，而否認以虱目魚罐頭賄選投票人情事︵見偵字第六五四號卷第四十一頁
反面、第四十二頁︶；至於乙○○於法務部調查局台南縣調查站偵訊時供認縣議員候
選人康進水太太甲○○○交伊共六盒虱目魚罐頭，伊自己留下一盒，其餘請伊轉送黃
素真一盒，轉送李青穗四盒，並請李青穗將其中一盒轉送黃翠華，二盒給李青穗之二
個姊姊各一盒，另外一盒由李青穗留用，請彼等投票支持康進水等情︵見偵字第六五
四號卷第十四頁反面至第十五頁反面︶。且乙○○嗣於檢察官偵訊時亦供認上情無訛
，並稱在調查站所言均實在等語︵見偵字第六五四號卷第五十七頁反面至第五十八頁
反面︶。原判決並無引用甲○○○、乙○○於法務部調查局台南縣調查站之偵訊筆錄
；而係引用乙○○於檢察官偵訊時之供詞及其他證據，資為論定上訴人等犯罪之證據
。則甲○○○、乙○○於法務部調查局台南縣調查站之偵訊過程是否合法，即與採證
論罪無關，縱彼等於法務部調查局台南縣調查站之偵訊過程並無錄音、錄影，而違法
律規定，依上開說明，仍不得執為原判決違法之上訴理由。甲○○○、乙○○上訴意
旨所指摘原判決違法情事，顯與法律規定得為第三審上訴理由之違法情形不相適合，
渠等之上訴違背法律上之程式，應予駁回。
二、檢察官對黃翠華上訴及乙○○對投票受賄罪上訴部分：
按刑事訴訟法第三百七十六條所列各罪之案件，經第二審判決者，不得上訴於第三審
法院，刑事訴訟法第三百七十六條定有明文。本件原判決關於被告黃翠華及乙○○投
票受賄部分，公訴意旨係認被告黃翠華涉犯刑法第一百四十三條第一項之投票受賄罪
，又原判決關於乙○○投票受賄部分，亦依該條項論處罪刑，查該罪之最重本刑為三
年以下有期徒刑，係屬於刑事訴訟法第三百七十六條第一款之案件。依上開說明，既
經第二審判決，自不得上訴於第三審法院，檢察官及乙○○竟對之提起上訴，顯為法
所不許。
據上論結，應依刑事訴訟法第三百九十五條前段，判決如主文。
中      華      民      國    九十二    年      五      月      八      日
                              最高法院刑事第九庭
                                  審判長法官  陳  炳  煌
                                        法官  陳  正  庸
                                        法官  韓  金  秀
                                        法官  吳  信  銘
                                        法官  蕭  仰  歸
      右正本證明與原本無異
                                              書  記  官
中      華      民      國    九十二    年      五      月     十二     日


司法院資訊處製作；財團法人民間司法改革基金會備份。
